臺灣高等法院高雄分院刑事判決　　　　　　　　　九十一年度上易字第一二四六號
　　上　訴　人　臺灣澎湖地方法院檢察署檢察官
　　被　　　告　丙○○
右上訴人因被告妨害自由案件，不服臺灣澎湖地方法院九十一年度易字第二十六號中
華民國九十一年七月十一日第一審判決（起訴案號：臺灣澎湖地方法院檢察署九十一
年度偵字第六三號），提起上訴，本院判決如左：
      主  文
上訴駁回。
      理  由
一、公訴意旨略以：丙○○於民國九十一年一月二十日三時許，偕同不知情之案外人
    歐武勝，至其舊識陳淨吉所經營之澎湖縣馬公市○○街十三號紅利檳榔攤，欲向
    陳淨吉商借新台幣（下同）一千元，適時陳淨吉因身體不舒服在地下室睡覺，丙
    ○○竟基於妨害自由之犯意，以脅迫之方式，喝令陳淨吉所僱請之店員乙○○持
    鑰匙將其所看管之紅利檳榔攤內藏置現金之抽屜打開，使之行無義務之事，因認
    被告丙○○犯刑法第三百零四條第一項以脅迫使人行無義務之事之強制罪嫌云
    云。
二、按犯罪事實應依證據認定之，無證據不得推定其犯罪事實，又不能證明被告犯罪
    者，應諭知無罪之判決，刑事訴訟法第一百五十四條、第三百零一條第一項分別
    定有明文。又刑法第三百零四條之以脅迫使人行無義務之事，須客觀上以加害或
    以加害之旨通知他人而使人心生畏懼，確有侵害他人意思決定之自由，為其成立
    要件。若行為人並未實施此項行為，僅因他人主觀上之畏懼，不敢出而抵抗，而
    遽行無義務之事，尚難以該罪相繩（最高法院七十一年台非字第八號判決、二十
    七年上字第一七二二號判例參照）。
三、本件訊據被告丙○○堅決否認有何脅迫使人行無義務之事之強制犯行，辯稱：伊
    未施用脅迫之手段令乙○○開啟抽屜，是乙○○自願打開抽屜等語。
四、經查：證人乙○○於警訊中供稱「我一月二十日三時許在紅利檳榔攤內看店，一
    位叫丙○○之男子即跑進來，說要向我老闆陳淨吉借一仟元，當時店內只剩下我
    一人，我即告訴他，老闆不在，我不能做主，他立即翻臉並以很兇口氣叫我把抽
    屜打開（放錢之抽屜），且伸手拿了新台幣一千七百元左右，我向他說你不能這
    樣，要不然我無法向老闆交代，：：：，後來我利用他不注意時，將他所拿出之
    一千七百元搶回來並放在抽屜內上鎖」，於偵查中供陳「（問）你沒有義務打開
    抽屜給丙○○看？（答）他跟我大聲，我就嚇到了」，於原審法院審理中供述「
    （問）你為何要開抽屜？（答）因為那時被告喝酒醉了，講話很大聲，叫我開抽
    屜，但是他沒有其他的動作，並沒有威脅我要對我不利，也沒有打我，也沒有摔
    東西，只是講話比較大聲，叫我把抽屜打開，我就打開了，我因為怕被告會在那
    邊鬧場，所以乾脆就把抽屜打開來給他看一看，結果他看過以後，有把錢拿起來
    數一數，說要跟老闆借錢，然後我跟他說不行，所以我又把錢拿回來了，把錢鎖
    回抽屜，後來老闆就走上來了，後來被告大約四、五點時離開，老闆跟他講一講
    ，被告就走了，被告並沒有借到錢」，是核證人乙○○上開供述，被害人乙○○
    係因被告丙○○態度兇惡、口氣不佳而打開抽屜，並非被告丙○○對其有何惡害
    之通知而令其心生畏懼所致，另證人陳淨吉於檢察官偵查中證稱：「我沒有看到
    ，不能亂講」，證人即在場之歐武勝於警訊及檢察官偵查中亦證稱：「丙○○叫
    看店的店員把放錢的抽屜打開：：」，「鑰匙在乙○○身上，他自己打開的。」
    ，均未表示被告有何施以強暴或脅迫之行為，則被告丙○○客觀上既未對證人乙
    ○○施以脅迫而侵害其意思決定之自由，揆諸上開判例、判決說明，即無構成強
    制罪之餘地。此外，復未據公訴人提出其他積極證據足以證明被告丙○○有公訴
    人所指之強制犯行，本件自屬不能證明被告丙○○犯罪。
五、原審因而為被告丙○○無罪之判決，核無不合。檢察官上訴意旨，仍執前詞，指
    摘原判決不當，為無理由，應予駁回。
據上論結，應依刑事訴訟法第三百六十八條，判決如主文。
本案經檢察官鄭文貴到庭執行職務。
中      華      民      國      九十一    年    十    月      十六      日
                              臺灣高等法院高雄分院刑事第九庭
                                  審判長法官  張明松
                                        法官  江泰章
                                        法官  任森銓
右甲本證明與原本無異。
不得上訴。
                                      書記官  施耀程
中      華      民      國      九十一    年    十    月      十七      日
                                                                   Ａ
